【裁判字號】    89,交聲,620
【裁判日期】    900731
【裁判案由】    違反道路交通管理處罰條例聲明異議
【裁判全文】
臺灣臺北地方法院交通事件裁定                    八十九年度交聲字第六二○號
    異議人即
    受處分人  乙○○
右列受處分人因違反道路交通管理處罰條例案件，對於交通部公路局臺北區監理所中
華民國八十九年九月廿九日所為之處分( 原處分案號：北監五字第裁40-ABU441709號
 )聲明異議，本院裁定如左：
        主      文
原處分撤銷。
乙○○汽車駕駛人，駕駛汽車有酒精濃度過量情形，處新臺幣陸仟元罰鍰及吊扣其駕
駛執照陸個月，並記違規點數點。
        理      由
一、按汽車駕駛人有飲酒後其吐氣所含酒精成份超過每公升0.25毫克以上之情形者，
    不得駕車，「道路交通安全規則」第一一四條第二款定有明文。又汽車駕駛人駕
    駛汽車，有酒精濃度過量之情形者，處新臺幣六千元以上一萬二千元以下罰鍰，
    並當場禁止其駕駛及吊扣其駕駛執照六個月，並記違規點數三點，「道路交通管
    理處罰條例」第三十五條第一項第一款及第六十三條第一項第三款亦有處罰規定
    。又「道路交通管理處罰條例」第三十五條第一項第一款及第六十三條第一項第
    三款，雖於九十年一月十七日總統令修正公布並自同年六月一日起施行，惟因交
    通違規裁罰案件之性質，係道路交通主管機關本於職權就個別交通違規行為裁罰
    之決定而對外直接發生法律效果之單方行政行為，按實體從舊程序從新原則，本
    件仍應適用行為時即修正前之「道路交通管理處罰條例」( 行政法院五十六年度
    判字第八十一號判例參照 )，併此敘明。
二、本件受處分人即異議人乙○○於八十九年八月十日凌晨一時廿五分許，與友人李
    定中( 現已返回加拿大 )在臺北市○○路、東寧街附近一家不詳店名麵攤飲酒消
    夜後，駕駛一輛車牌SC-9833 號白色( 保時捷 )自用小客車並附載李定中，沿臺
    北市○○路○段由北往南方向行駛，途經基隆路一段五十二號「臺灣水泥股份有
    限公司臺北水泥製品廠」( 下稱：臺泥製品廠 )前，見前方約一百公尺處( 即基
    隆路一段八十八號「王記汽車公司」前，南向距離基隆路、東興街交岔路口約二
    百公尺 )，有警察( 即臺北市政府警察局信義分局交通分隊小隊長韓春中、警員
    李天生及童子威三人在「王記汽車公司」前設置臨檢點，執行攔停酒測取締酒醉
    駕車及其他交通違規勤務，並在臨檢點前方約二、三十公尺之基隆路一段車道上
    開始擺放交通錐，導引車輛前來受檢 )正在執行攔停檢測車輛，即靠路邊停車並
    關閉車燈。甲○○○○發覺有異即上前走到該輛白色( 保時捷 )自用小客車左前
    駕駛座車門旁，示意駕駛人( 即受處分人 )將車窗玻璃降下，由於車內都是酒味
    ，且駕駛人( 即受處分人 )與右前座乘客都有飲酒，甲○○○○通知在臨檢點執
    勤之韓春中小隊長及童子威警員攜帶酒測器過來，要求受處分人下車進行呼氣酒
    精濃度檢測，受處分人拖延卅餘分鐘才同意進行檢測，測得其吐氣所含酒精成份
    每公升0.53毫克( 酒測表序號：4245 )，受處分人拒絕在該紙酒測表簽名，甲○
    ○○○以其有違反行為時「道路交通管理處罰條例」第三十五條第一項第一款「
    酒精濃度過量」之行為，當場掣單( 北市警交大字第ABU441709 號 )舉發並指定
    應到案日期( 八十九年八月廿五日 )後，將該紙舉發違規通知單當場交予受處分
    人收受。甲○○○○原本當場禁止受處分人駕駛而通知拖吊車前來進行拖吊，惟
    因該輛車牌SC-9833 號白色( 保時捷 )自用小客車底盤較低，且奉派前來之拖吊
    車未攜帶「輔助輪」而無法拖吊，甲○○○○只得將該紙舉發違規通知單「代保
    管物件」欄原先「扣空車」之記載更改為「未扣」。受處分人依限到案向原處分
    機關申訴，原處分機關請舉發單位調查結果，仍認受處分人確有前揭「駕駛汽車
    酒精濃度過量」之違規行為，原處分機關乃依行為時「道路交通管理處罰條例」
    第三十五條第一項第一款規定，於八十九年九月廿九日裁處新臺幣六千元罰鍰及
    吊扣其駕駛執照六個月( 漏未並記違規點數三點 )之處分。
三、訊據受處分人張天綱雖不否認其駕駛車牌SC-9833 號白色( 保時捷 )自用小客車
    並附載友人李定中於前揭時地為警檢測其吐氣所含酒精成份每公升0.53毫克，惟
    矢口否認其有飲酒駕車之行為，辯稱略以：友人李定中欲借該輛車牌SC-9833 號
    白色( 保時捷 )自用小客車至中壢探親，乃於是日( 八十九年八月十日 )在臺北
    市○○路○段飲酒宵夜後，即由其駕駛該輛自用小客車將受處分人送回新店住處
    ，因其不熟悉操作方式，始在「臺泥製品廠」前停車互換座位，由受處分人示範
    座椅調整、安全帶繫放、大燈啟閉及霧燈操作時，即見一名警員( 甲○○○○ )
    自車前約五○公尺處快跑前來，命受處分人駕車前駛約一五○公尺處( 即基隆路
    一段八十八號「王記汽車公司」前 )接受臨檢，其態度嚴厲且手按槍柄，受處分
    人為避免發生意外，只得遵令駕車前駛至警方臨檢點接受盤查，並即開單告發及
    請拖吊車將該輛自用小客車吊起，經受處分人據理力爭，始知理虧而放棄拖吊並
    迅速離去，僅以舉發通知單既然開立無法撤銷而要求受處分人簽名後離去云云。
    經查：
    (一)證人( 舉發員警 )李天生於本院調查中，親自到庭就其於前揭時地發現由受
        處分人所駕駛並在右前座附載一名乘客( 李定中 )之車牌SC-9833 號白色(
        保時捷 )自用小客車，在駛抵警方擺設導引車輛駛入臨檢點之交通錐前( 即
        基隆路一段五十二號前 )停靠路邊並熄燈，形跡可疑，即單獨徒步上前，走
        近該輛尚未開啟車門且車內空間狹窄之自用小客車，示意駕駛人( 即受處分
        人 )將車窗玻璃降下，由於車內都是酒味，受處分人與右前座體型較胖乘客
        ( 李定中 )都有酒味，且右前座乘客( 李定中 )醉意更濃，即通知在臨檢點
        ( 即基隆路一段八十八號「王記汽車公司」前 )執勤之小隊長韓春中及童子
        威警員二人攜帶酒測器過來檢測，渠等並未要求受處分人移動車輛，且該輛
        車牌SC-9833 號自用小客車並無更換駕駛人動作。由於實際駕駛人係受處分
        人乙○○，渠等僅要求駕駛人( 即受處分人 )下車進行呼氣酒精濃度檢測，
        受處分人拖延卅餘分鐘才同意進行檢測，經當場測得其吐氣所含酒精成份每
        公升0.53毫克，受處分人僅簽收該紙「北市警交大字第ABU441709 號」舉發
        違規通知單，但拒絕在該紙吐氣所含酒精成份每公升0.53毫克酒測表( 序號
        ：4245 )簽名，由於該輛自用小客車底盤較低且奉派前來實施拖吊車輛作業
        之拖吊車未攜帶「輔助輪」，為免強行拖吊造成車輛損壞而未扣車等情證述
        綦詳，載明筆錄在卷可稽。
    (二)況查執行勤務交通警察掣單舉發違反「道路交通管理處罰條例」所列之違規
        事實，本質上為行政處分，係公務員基於職務上之權力，依法就特定之具體
        事件所為之具公法上效果之單方面行政行為，基於公務員為公法上行為具有
        公信力之原則，該行政行為當可被推定為真正，其據以依法處分之事實認定
        亦為正確無誤。倘若執勤員警有受處分人所辯「態度嚴厲且手按槍柄」之行
        為，則豈有受處分人拒簽該紙吐氣所含酒精成份每公升0.53毫克酒測表( 序
        號：4245 )之餘地？足見受處分人之辯解無非係卸責之詞，不足採信。本件
        受處分人駕駛汽車有酒精濃度過量之情形，洵堪信為真實。從而原處分機關
        依行為時「道路交通管理處罰條例」第三十五條第一項第一款規定，裁處罰
        鍰新臺幣六千元及吊扣其駕駛執照六個月之處分，固非無見，惟漏未依行為
        時「道路交通管理處罰條例」第六十三條第一項第三款規定並記違規點數三
        點，適用法規顯有錯誤。本件聲明異議雖無理由，但原處分既有前揭可議，
        即無法維持而應由本院予以撤銷，並另依行為時「道路交通管理處罰條例」
        第三十五條第一項第一款及第六十三條第一項第三款規定，裁處新臺幣六千
        元罰鍰及吊扣其駕駛執照六個月，並記違規點數三點，以資適法。
據上論斷，應依道路交通案件處理辦法第二十條前段，裁定如主文。
中      華      民      國    九    十    年      七      月    卅一    日
                          臺灣臺北地方法院交通法庭
                                  法  官  鍾      華
右正本證明與原本無異。
如不服本裁定，應於裁定送達後五日內向本院提出抗告狀。
                                  書記官  黃  繡  琴
中      華      民      國    九    十    年      七      月  三十一    日


司法院資訊處製作；財團法人民間司法改革基金會備份。
